【裁判字號】    98,交上訴,18
【裁判日期】    980507
【裁判案由】    公共危險等
【裁判全文】
臺灣高等法院高雄分院刑事判決        98年度交上訴字第18號
上  訴  人  臺灣高雄地方法院檢察署檢察官
被      告  乙○○
上列上訴人因被告公共危險等案件，不服臺灣高雄地方法院98年
度交訴字第10號中華民國98年2 月27日第一審判決（起訴案號：
臺灣高雄地方法院檢察署97年度偵字第23764 號），提起上訴，
本院判決如下：
     主  文
上訴駁回。
     事  實
一、乙○○明知其服用酒類後，反應力及注意力均會降低，竟於
    民國97年8 月16日晚間9 時許在高雄市旗津區某處飲用啤酒
    後，已達不能安全駕駛動力交通工具之程度，仍於同日晚間
    10時35分許騎乘車牌號碼YFT-837 號重型機車，沿高雄市旗
    津區○○○路由北往南逆向行駛，行經中洲三路358 號前時
    ，因逆向行駛且酒後操控能力及注意力均減弱，致無法安全
    操控而不慎撞擊對向即自南往北方向由丙○○騎駛車牌號碼
    AXO-882 號之重型機車，而丙○○遭撞擊後其所騎乘之機車
    隨即滑入對向車道，再與甲○○所騎乘搭載其子莊原菖之車
    牌號碼OYZ-602 號重型機車發生撞擊，致丙○○、甲○○、
    莊原菖均人車倒地，丙○○因而受有右膝蓋、右胸部擦傷等
    傷害，甲○○因而受有左額挫傷之傷害，莊原菖則受有左腳
    踝挫傷之傷害（過失傷害部分均已和解，據告訴人撤回告訴
    ，檢察官另為不起訴處分）。
二、案經高雄市政府警察局鼓山分局移送臺灣高雄地方法院檢察
    署檢察官偵查起訴。
    理  由
一、訊據被告乙○○坦承上揭飲酒後不能安全駕駛而駕駛動力交
    通工具之犯行不諱，並有測試觀察紀錄表、高雄市立旗津醫
    院醫學檢驗科生化檢驗報告單附卷可參。復按刑法第185 條
    之3 規定所謂「不能安全駕駛」，係抽象危險犯，並不以發
    生具體危險為必要。換言之，只需客觀上有此種行為出現，
    危險即視為存在，是否果真肇事，並不影響公共危險罪責之
    成立，然如確實因之駕車肇事，其刑責之明顯性，自更不待
    言。再者，道路交通安全規則第114 條第2 款規定，汽車駕
    駛人飲酒後吐氣所含酒精成份（即濃度）超過每公升0.25毫
    克以上者，不得駕車，係基於酒精對人體中樞神經系統有麻
    醉作用，為維護安全駕駛，而為之禁止規定。而對於呼氣酒
    精濃度已達每公升0.55毫克（0.55MG/L）以上者，肇事率為
    一般正常人之10倍，認為已達不能安全駕車之標準，此業經
    法務部88年5 月18日以法88檢字第001669號函告週知，應為
    絕對不能安全駕駛動力交通工具。又飲酒後1 小時許，其體
    內血液酒精濃度可達最高，飲酒1 小時後，其體內之酒精濃
    度隨即消減，此有行政院國軍退除役官兵輔導委員會臺北榮
    民總醫院88年8 月5 日（88）北總內字第26868 號函文及88
    年10月26日（88）院賓文廉字第13407 號臺灣高等法院函附
    台北醫學院附設醫院精神科主任蔡尚穎「酒精對人體生理與
    行為之影響」一文可據；而人體內之酒精約95％很快經代謝
    機轉氧化為二氧化碳及水而排出體外，只有5 ％以原型由呼
    氣或腎臟排出，人體在喝酒後，約30分鐘至120 分鐘後血液
    酒精濃度可達到尖峰，然後慢慢代謝排出體外，此依據WIDM
    ARK 研究之推算方式，人體內血中酒精濃度每小時遞減10～
    20 mg/dl及血液酒精濃度約為呼氣酒精濃度2000倍之報告加
    以計算乙節，亦有法務部法醫研究所93年1 月13日法醫毒字
    第0930000052號函可參。查被告於飲酒後駕車之事實，業據
    其於本院審理中坦承不諱，已如前述，而警方係於案發後之
    97年8 月17日凌晨零時50分許，對被告施以酒測結果，發現
    其呼氣中酒精濃度為314mg/dl等情，有酒精濃度測定值1 紙
    附卷可稽（見偵卷第16頁）。又被告自承其係於97年8 月16
    日晚間9 時許與友人一起喝酒等語（見偵卷第8 頁），而證
    人丙○○陳稱其係於97年8 月16日晚間10時35分許遭被告騎
    乘機車逆向行駛撞倒等情（見偵卷第10頁），是依罪疑唯輕
    之原則，作最有利於被告之認定，被告飲酒後騎駛之時間至
    遲應為97年8 月16日晚間9 時59分。據此推算，自被告騎駛
    至警方對之施以酒測之時，相隔約3 小時左右。參諸上揭說
    明，依血液中酒精濃度之消減速率以每小時遞減15mg/dl 往
    前推算，被告於97年8 月16日晚間9 時59分騎駛機車之血液
    酒精濃度約已高達359mg/dl（即抽血測定值314mg/dl+15mg
    /dlx3） ，換算為呼氣酒精濃度則應為每公升1.79毫克，該
    數值顯已超出法律所容許之每公升0.25毫克甚多，且本案交
    通事故之發生，係因被告逆向行駛致撞擊對向由丙○○騎駛
    之重型機車，顯見被告飲酒後騎駛機車時，確已處於不能安
    全駕駛之狀態。綜此，足認被告之上開自白與事實相符，本
    件罪證明確，被告犯行堪以認定，應依法論科。
二、核被告所為，係犯刑法第185 條之3 之不能安全駕駛動力交
    通工具罪。
三、原審就酒後不能安全駕駛動力交通工具罪部分，因依刑法第
    185 條之3 規定，並審酌被告因酒後已達不能安全駕駛程度
    而仍恣意駕車且逆向行駛而肇事，惟念及被告犯後已坦承犯
    行，甚具悔意，態度良好等一切情狀，量處被告拘役55日，
    並諭知拘役如易科罰金之折算標準。本院認原判決就本件上
    訴部分之認事用法均無違誤，量刑亦稱允當，檢察官就酒後
    駕駛罪部分提起上訴，上訴意旨仍執陳詞認原判決之量刑太
    輕，並非可取，上訴為無理由，應予駁回。
據上論斷，應依刑事訴訟法第368條，判決如主文。
本案經檢察官劉玲興到庭執行職務。
中    華    民    國    98    年    5     月    7    日
                刑事第一庭  審判長法  官  郭雅美
                                  法  官  張意聰
                                  法  官  莊崑山
以上正本證明與原本無異。
本判決不得上訴。
中    華    民    國    98    年    5     月    7    日
                                  書記官  葉淑華
附錄本判決論罪科刑法條：
刑法第185條之3：
服用毒品、麻醉藥品、酒類或其他相類之物，不能安全駕駛動力
交通工具而駕駛者，處1 年以下有期徒刑、拘役或科或併科15萬
元以下罰金。


司法院資訊處製作；財團法人民間司法改革基金會備份。
